臺灣高雄地方法院民事判決
108年度雄簡字第1385號
原      告  李美錦  

訴訟代理人  鄒開隆  
            林亮宇律師
複  代理人  王雲玉律師  
被      告  楊雅鈞  
訴訟代理人  康進益律師
            康鈺靈律師
            黃有衡律師
被      告  蔡鎮宇  

訴訟代理人  陳美香  
上列當事人間請求排除侵害等事件，經本院於民國111年8月30日
言詞辯論終結，判決如下：
    主      文
被告楊雅鈞應將門牌號碼高雄市○○區○○○路○○○巷○弄○○○號房屋以
如附表所示之工程內容為修繕。
被告楊雅鈞應給付原告新臺幣柒萬壹仟零陸元，及其中新臺幣伍
萬玖仟元自民國一○九年十一月十二日起，其中新臺幣壹萬貳仟
零陸元自民國一一一年六月二十四日起，均至清償日止，按週年
利率百分之五計算之利息。
被告蔡鎮宇應給付原告新臺幣壹萬零捌佰伍拾捌元，及自民國一
一○年四月六日起至清償日止，按週年利率百分之五計算之利息
。
原告其餘之訴駁回。
訴訟費用由被告楊雅鈞負擔百分之六十七，由被告蔡鎮宇負擔百
分之四，餘由原告負擔。
本判決第一、二項得假執行。但被告楊雅鈞如以新臺幣壹拾陸萬
肆仟柒佰伍拾陸元為原告供擔保後免為假執行。
本判決第三項得假執行。但被告蔡鎮宇如以新臺幣壹萬零捌佰伍
拾捌元為原告供擔保後免為假執行。
    事實及理由
一、被告蔡鎮宇未於言詞辯論期日到場，核無民事訴訟法第386 
    條各款所列情形，爰依原告之聲請，由其一造辯論而為判決
    。
二、原告主張：
　㈠坐落高雄市○○區○○段000地號土地（應有部分4分之1）及其上
    同段733建號即門牌號碼高雄市○○區○○○路000巷00弄0○0號房
    屋（下稱系爭甲屋）為原告所有，位於所在公寓（下稱系爭
    公寓）第三層，而坐落同前土地（應有部分4分之1）及其上
    同段734建號即門牌號碼高雄市○○區○○○路000巷00弄0○0號房
    屋（下稱系爭乙屋）為被告楊雅鈞所有，位於系爭公寓第四
    層，即系爭甲屋上方。又經本院囑託社團法人高雄市建築師
    公會（下稱高雄建築師公會）鑑定，所作成之鑑定案號0000
    0000號鑑定報告書（下稱系爭鑑定報告）載明，系爭甲屋漏
    水，並因滲水而分別於部分室內平頂及牆面產生污漬現象，
    造成粉刷、裝修材料及使用上不方便，外觀視覺不佳，均是
    因為系爭乙屋陽台部分外移，且將原有排水孔堵住，又未設
    置遮雨棚，以致下雨天尤其颱風天雨水侵入陽台現象更加嚴
    重，長期間積水滲透至系爭甲屋之故，則伊就系爭甲屋之所
    有權已因系爭乙屋之故而受有妨害，伊自得請求被告楊雅鈞
    修繕系爭乙屋而除去之，且被告楊雅鈞依公寓大廈管理條例
    第10條第1項之規定，對於系爭乙屋有修繕、管理及維護之
    義務，其未善盡維護系爭乙屋之義務，導致系爭乙屋滲水造
    成系爭甲屋受損，伊應得請求被告楊雅鈞負損害賠償責任。
    又依系爭鑑定報告，修復系爭甲屋漏水應以如附表之方式修
    繕系爭乙屋，方不致繼續漏水，而修繕系爭甲屋因漏水受損
    之處需費新臺幣（下同）128,571元，是伊應得請求被告楊
    雅鈞以如附表所示之方式修繕系爭乙屋，並賠償系爭甲屋之
    修繕費用128,571元。
　㈡系爭公寓屋頂及樓梯間漏水，而此部分之防水修繕係屬簡易
    修繕或其他保存行為，得由共有人單獨為之，伊因此於民國
    109年10月19日委由配偶即訴外人鄒開隆委請訴外人佳家防
    水企業有限公司（下稱佳家公司）進行防水修繕（下稱系爭
    修繕），而支出費用88,000元。此項費用應由共有人依應有
    部分分擔，是被告楊雅鈞為系爭乙屋之所有權人，而被告蔡
    鎮宇為坐落高雄市○○區○○段000地號土地（應有部分4分之1
    ）及其上同段735建號即門牌號碼高雄市○○區○○○路000巷00
    弄0號房屋（下稱系爭丙屋）之所有權人，均為系爭公寓之
    區分所有權人，自應分別按其等就共用部分之應有部分負擔
    ，是伊就系爭修繕費用支出逾自己應分擔部分，自得對被告
    按其等各應分擔之部分請求償還，而分別請求其等給付11,0
    06元、10,858元。又若伊所為系爭修繕非屬民法第820條第5
    項所稱簡易修繕或其他保存行為，已有逾半數之區分所有權
    人繳納其等應負擔之費用，此足認伊所為系爭修繕已符合民
    法第820條第1項規定，伊應仍得請求被告償還其等各應分擔
    之部分。再者，伊支付上開防水修繕費用後，其他區分所有
    權人因此受利益，且已致伊受有損害，伊亦得依不當得利之
    法律關係，請求被告返還之。
　㈢綜上所述，伊應得請求被告楊雅鈞以如附表所示工程內容修
    繕系爭乙屋，並請求被告楊雅鈞、蔡鎮宇分別給付139,577
    元、10,858元，為此爰依民法第179條、第184條第1項前段
    、第2項、第191條第1項、第767條第1項中段、第822條第3
    項等規定提起本訴等語。並聲明：㈠被告楊雅鈞應將系爭乙
    屋以如附表所示之工程內容為修繕。㈡被告楊雅鈞應給付原
    告139,577元，及其中59,000元自109年11月10日民事變更訴
    之聲明聲請狀繕本送達被告楊雅鈞翌日即109年11月12日起
    ，其中80,577元自民事準備七狀送達被告楊雅鈞翌日即111
    年6月24日起，均至清償日止，按週年利率5%計算之利息。㈢
    被告蔡鎮宇應給付原告10,858元及自109年11月10日民事變
    更訴之聲明聲請狀繕本送達被告蔡鎮宇翌日即110年4月6日
    起至清償日止，按週年利率5%計算之利息。
三、被告答辯：
　㈠被告楊雅鈞則以：
　⒈依系爭鑑定報告所載，系爭甲屋漏水原因為原告之前屋主將
    系爭甲屋陽台外推及加窗所致，且系爭公寓屋齡逾50年，早
    期材料品管不周全，施工防水性不佳及房屋老化，其滲水屬
    於自然風化現象，長期間積水滲透至系爭甲屋平頂造成滲水
    現象，可歸咎當初規劃及建築物老舊之因素，與系爭乙屋尚
    未發現有直接關連，是該鑑定報告無法證明系爭甲屋漏水與
    系爭乙屋有關。又系爭鑑定報告所載解決漏水方案或為公共
    空間之防水加強，或為系爭甲屋之排水加強，除加強系爭乙
    屋陽台排水外，絕大部分皆非針對系爭乙屋，益徵系爭甲屋
    漏水與系爭乙屋沒有關連。再者，系爭鑑定報告雖認為系爭
    乙屋後陽台外移，使原有陽台排水口位於室內，導致陽台排
    水不暢，有倒流室內之情形，又未於欄杆上方裝設遮雨棚，
    以致下雨時雨水入侵到陽台之現象更嚴重，而長期間積水滲
    透至系爭甲屋平頂造成滲水現象云云，惟系爭乙屋後陽台一
    直都有設置遮雨棚，西側又有二個排水孔可順利排水，且現
    有遮雨棚已由陽台向外延伸50公分有餘，足以遮擋雨水落入
    ，若設置垂直遮雨棚，將使陽台變成室內，乃屬違建，又過
    於封閉，可能導致下雨天通風不良，濕氣重，潮濕日久導致
    天花板發霉成為水漬，底板也因潮濕而積水。況伊於108年8
    、9月間遭人檢舉系爭乙屋積水滋生登革熱病媒蚊時，經高
    雄市三民區第二衛生所於雨量最豐時二度至現場勘查，結果
    都認陽台乾燥，可證系爭乙屋未有積水情形，鑑定報告認為
    系爭乙屋積水，與事實不符。此外，縱便系爭甲屋漏水與系
    爭乙屋有關，系爭甲屋陽台外移、加窗及系爭公寓屋頂水塔
    及樓梯間周邊防水性不良，洗水塔洩水及露天蓄水池、雨天
    積水，皆為系爭甲屋漏水之共同原因，且廢棄水塔三面圍堵
    ，積水流向梯間外牆滲流而下，再經由原告外推陽台未做接
    合處流入，是以原告陽台外推應為漏水之最主要原因，原告
    應負擔至少八成之過失。
　⒉原告欲解決系爭公寓頂樓公共修繕問題，應依公寓大廈管理
    條例規定，尋求設置管理委員會之合法途徑，不得請求伊給
    付。又原告委請佳家公司所進行系爭修繕涉及既有設施之拆
    除，所費不貲，應屬於共有物之管理行為，而非簡易修繕，
    應以共有人過半數及其應有部分過半數行之，但原告施作前
    未告知且未得系爭公寓區分所有權人過半數之同意，應自行
    負擔費用。另縱使如系爭鑑定報告所示系爭公寓屋頂有修繕
    必要，該鑑定報告只建議屋頂四周施作擋水墩，並配合導水
    孔設置，防水粉刷工程，並未建議打除蓄水池，且不含工資
    費用為15,000元，原告竟將蓄水池打除，且總工程費用高達
    88,000元，又未區分材料費及工資，與鑑定報告要求不符，
    是原告請求其就此負擔11,006元，於法無據。
　⒊綜上所述，原告之請求均無理由等語，資為抗辯。並聲明：㈠
    原告之訴駁回。㈡如受不利判決，願供擔保請准宣告免為假
    執行。
　㈡被告蔡鎮宇未於最後言詞辯論期日到庭，據其前所提書狀及
    到場陳述則以：伊於99年11月25日購買系爭丙屋，目前屋齡
    已逾52年，當時外牆嚴重推移，多處剝落，伊是為配合政府
    都更用途，並未遷入居住。依照慣例，處理公共事務需邀集
    各相關人員開會協調溝通定案後，始進行施工，原告卻自行
    處理後，要求伊分擔費用，伊無法接受，且系爭公寓屋況老
    舊，必然會衍生龐大修繕費用，要求未住戶共同分擔修繕費
    用，供現住戶繼續使用，於情理法不能苟同，顯失公平。其
    次，系爭公寓漏水原因為蓄水池年久失修殃及樓梯間，而蓄
    水池設置之目的是因自來水壓無法保證輸送至一樓以上之高
    度，而需藉由抽水泵浦抽水至屋頂蓄水池，供二樓以上住戶
    使用，是以系爭丙屋位於一樓，並未使用蓄水池及樓梯，基
    於使用者付費原則，不應要求伊支付系爭修繕之費用等語，
    資為抗辯。並聲明：㈠原告之訴駁回。㈡如受不利判決，願供
    擔保請准宣告免為假執行。
四、得心證之理由
　㈠按所有人對於妨害其所有權者，得請求除去之，民法第767條
    第1項中段定有明文。經查：
　⒈系爭甲屋為原告所有，位於系爭公寓第三層，而系爭乙屋為
    被告楊雅鈞所有，位於系爭公寓第四層即系爭甲屋上方，有
    建物登記第一類謄本（見雄司調字卷第6頁）、建物登記公
    務用謄本（見雄司調字卷第32頁）附卷可查，且為兩造所不
    爭執（見雄簡字卷㈡第53頁），自堪認定。
　⒉被告楊雅鈞固抗辯系爭鑑定報告無法證明系爭甲屋漏水與系
    爭乙屋有關，是系爭甲屋漏水非其所有系爭乙屋所致云云。
    惟：
　⑴經本院囑託高雄建築師公會鑑定系爭甲屋漏水情形及漏水原
    因，鑑定結果認為系爭甲屋確實有滲水情形，分別於部分室
    內平頂及牆面有因滲水而產生污漬現象，造成粉刷、裝修材
    料受損及使用上不方便，外觀視覺不佳。又系爭甲屋漏水原
    因有三，其一為系爭甲屋陽台移出外牆及加窗，挪作室內空
    間，接合處未做防水處理，致雨季外水滲入平頂。其二為系
    爭乙屋後陽台部分外移，使原有陽台排水口位於室內導致陽
    台排水不暢，有倒流室內之情形。又該陽台欄杆上方未設置
    遮雨棚（板），以致下雨天尤其颱風天雨水入侵到陽台之現
    象更加嚴重，而長時間積水滲透至三樓平頂造成滲水現象。
    其三為屋頂水塔及樓梯間周邊防水性不良，洗水塔洩水以及
    露天蓄水池，雨天積水，致露天（無屋頂鐵屋架覆蓋部分）
    長年積水致屋頂及全棟樓梯間滲水嚴重等節，有系爭鑑定報
    告在卷可參，而以建築師公會乃為中立之鑑定機關，與兩造
    均無密切之利害關係，應無故意偏頗一造之可能，所組成之
    鑑定小組，復兼具漏水檢測及建築專業，其等親至系爭公寓
    現場勘查漏水狀況，並調取系爭公寓建物量成果圖、竣工圖
    平面等，所作成之鑑定報告應可採信。足見系爭甲屋漏水原
    因有前述三個，是系爭乙屋後陽台外移後排水不暢，且未設
    置遮雨棚，致長期間積水，確為造成系爭甲屋漏水之原因。
　⑵系爭鑑定報告雖亦載明系爭公寓為加強磚造，因屋齡逾50年
    ，早期材料品管不周全，施工防水性不佳及房屋老化，其滲
    水屬自然風化現象，長期間積水滲透至系爭甲屋平頂造成滲
    水現象，可歸咎於當初規劃及建築物老舊之因素，與系爭乙
    屋尚未發現有直接關連等語（見系爭鑑定報告第4頁），然
    其意為系爭乙屋原廚房外牆外移，拆除而占用部分陽台供室
    內廚房使用，並封閉一處陽台排水孔，導致排水不順，且陽
    台外緣墩牆高於室內門檻，在颱風大雨天產生積水時間長，
    而使系爭甲屋平頂有滲水現象，再加上系爭公寓未設管理委
    員會，長期缺少保養維修，老舊風化水密性不佳之因素下，
    無法防止滲水現象，致系爭甲屋平頂有滲水產生之水漬，但
    此部分（老舊）是自然現象，非人為所能掌控，故未發現有
    相關連，此有該公會109年3月26日109高鑑師鑑字第196號函
    附卷可查（見雄簡字卷㈠第45頁），是以其所稱與系爭乙屋
    未發現有直接關連，應是指非系爭乙屋所有人人為所致之意
    ，並非指系爭甲屋漏水非系爭乙屋前述現象所造成之意，是
    被告楊雅鈞以此為由抗辯系爭甲屋漏水與系爭乙屋無關云云
    ，自非可採。
　⑶系爭乙屋後陽台長約9.5公尺，深約90公分，原設計圖（竣工
    圖）設有東、西兩造各一處之落水孔，陽台地坪之積水分別
    往東、西兩造之落水孔排放，是正常之工程成規，目前系爭
    乙屋廚房有增建，東側落水孔無法收納陽台約半數之積水，
    而全部往西側落水孔排放，加上地坪之坡度未改善，且現場
    加置於地坪之洩水孔其功能不佳，且違反設計理念及水之特
    性，導致後陽台之排水未符合原設計理念，會有內溢之現象
    ，又系爭鑑定報告所載系爭乙屋後陽台欄杆未設置遮雨棚，
    是指垂直方向之擋雨設置，以防止雨水飄進陽台地坪，有高
    雄建築師公會109年9月7日109高鑑師鑑字第632號函在卷可
    參（見雄簡字卷㈠第143至144頁），又此為高雄建築師公會
    據現場狀況及竣工圖按其專業所為之判斷，自可採信，則系
    爭乙屋後陽台欄杆上方是因未設置垂直方向擋雨設施，而未
    能防止雨水飄進陽台，且增建後封閉一處陽台排水孔，地坪
    坡度未改善，加置之洩水孔功能又不佳，造成積水而滲漏至
    系爭甲屋，是被告楊雅鈞雖提出系爭乙屋陽台照片及影片，
    抗辯系爭乙屋後陽台一直都有設置遮雨棚，西側又有二個排
    水孔可順利排水，並無系爭鑑定報告所指情況云云，尚非可
    採。
　⑷系爭鑑定報告是指系爭乙屋後陽台欄杆上方未設置垂直方向
    之擋雨設施，已如前述，則其顯非要求被告楊雅鈞需將系爭
    乙屋後陽台封閉，興建違建，被告楊雅鈞以此為由抗辯系爭
    鑑定報告不可採信云云，委無足採。又高雄市三民區第二衛
    生所於108年8月28日、同年9月6日至系爭乙屋陽台現場勘查
    ，結果均認為系爭乙屋內部地面、陽台乾燥，固有高雄市政
    府線上即時服務系統辦理情形回覆單在卷可參（見雄簡字卷
    ㈠第73至75頁），然系爭鑑定報告是指系爭乙屋後陽台雨天
    因上開因素導致長期間積水而滲水至系爭甲屋，則高雄市三
    民區第二衛生所若非於下雨天或甫下雨結束之際至現場勘查
    ，其上開勘查結果即不足影響鑑定報告知可信性，但依前述
    回覆單尚不足認定該衛生所示在下雨天或甫下雨結束之際勘
    查，是被告楊雅鈞以此為由抗辯系爭鑑定報告不可採信云云
    ，亦非可採。
　⑸綜上所述，系爭乙屋後陽台外移後排水不暢，且未設置遮雨
    棚，致長期間積水，為造成系爭甲屋漏水原因之一，則原告
    所有之系爭甲屋既因被告楊雅鈞所有之系爭乙屋上開情形而
    漏水，其所有權自已受到妨害，依上開規定，其自得請求被
    告楊雅鈞修復以排除之。
　⒊經高雄建築師公會鑑定結果，系爭甲屋漏水修復之方案，應
    ：㈠在系爭公寓屋頂施作防水及排水工事。㈡系爭乙屋因屋頂
    而產生有積水滲水現象應排除。㈢系爭甲屋、系爭乙屋後陽
    台地板加強排水。㈣確實以填縫劑或防水材料修補受損部分
    ，因此系爭乙屋陽台應施作如附表所示之工程，有系爭鑑定
    報告書在卷可稽，而系爭鑑定報告可資採信，已如前述，是
    原告自得請求被告楊雅鈞將系爭乙屋以如附表所示之工程內
    容為修繕。
　⒋綜上所述，系爭乙屋為造成系爭甲屋漏水原因之一，此已妨
    害原告就系爭甲屋之所有權，是原告應得請求被告楊雅鈞以
    如附表所示方式修繕系爭乙屋，以排除侵害。
　㈡按故意或過失，不法侵害他人之權利者，負損害賠償責任；
    土地上之建築物或其他工作物所致他人權利之損害，由工作
    物之所有人負賠償責任，民法第184條第1項前段、第191條
    第1項分別定有明文。經查：
　⒈系爭甲屋漏水為系爭乙屋後陽台外移後排水不暢，且未設置
    遮雨棚，致長期間積水所造成，已如前述，則被告楊雅鈞所
    有之建築物致原告之系爭甲屋受損，原告自得依上開規定請
    求被告楊雅鈞負損害賠償責任。
　⒉修復系爭甲屋漏水含三部分之工程內容，分別為屋頂部分、
    系爭乙屋部分、系爭甲屋部分，材料費用分別為15,000元、
    35,000元、48,000元，合計98,000元，而工資部分合計需費
    164,500元，有系爭鑑定報告附卷可參，而系爭鑑定報告可
    資採信，已如前述。又系爭甲屋材料費用中32,000元部分為
    修復漏水受損之材料費，其餘16,000元為新舊增建交接處之
    防水處理材料處理費，各工程內容之工資則按材料費用比例
    計算，為原告與被告楊雅鈞所不爭執（見雄簡字卷㈡第53頁
    ），則原告修復系爭甲屋因漏水所需費用為85,714元（計算
    式：32000＋164500×32000/98000＝85714），是原告應得請由
    被告楊雅鈞賠償85,714元。
　㈢按損害之發生或擴大，被害人與有過失者，法院得減輕賠償
    金額，或免除之，民法第217條定有明文。經查：
　⒈系爭甲屋陽台移出外牆及加窗，挪作室內空間，接合處未做
    防水處理，致雨季外水滲入平頂，為系爭甲屋漏水原因之一
    等節，已如前述，則系爭甲屋上開情形亦為該屋漏水原因之
    一。
　⒉原告固主張系爭甲屋陽台外推為其前屋主所為，是其就系爭
    甲屋漏水並無與有過失云云。惟原告雖非系爭甲屋陽台外推
    之人，但其為系爭甲屋現在之所有權人，對該屋自有維護修
    繕之責任，其在自己之系爭甲屋漏水之際，本應注意委請專
    業人士檢查系爭甲屋防水措施是否設置完善，且無不能注意
    之情，其竟疏未注意及此，而未發現系爭甲屋因陽台移出外
    牆及加窗，在接合處未做防水處理，導致漏水，並予以適當
    修繕施作防水處理，導致甲屋漏水受損情況加劇，自應就系
    爭甲屋漏水負與有過失之責，是原告上開主張，自非可採。
　⒊原告復主張若非系爭乙屋因上開原因長時間積水，其雖未於
    系爭甲屋施作防水工程，亦不會導致系爭甲屋漏水云云。惟
    系爭甲屋是在前陽台增建於接縫處未做防水處理，而系爭乙
    屋是於後陽台有排水不良等問題導致長期積水，兩者位置不
    同，是縱便系爭乙屋後陽台未有積水問題，系爭甲屋是否即
    不致漏水，尚非無疑，況民法第217條第1項所謂被害人與有
    過失，是其行為與加害人之行為，為損害之共同原因，而其
    過失行為並為有助成損害之發生或擴大之行為者，即屬相當
    （最高法院107年度台上字第1854號裁判要旨可供參照），
    是原告未善盡就系爭甲屋之維護管理之責，既與系爭乙屋長
    期積水，同為系爭甲屋漏水原因，且此有助於系爭甲屋漏水
    損害之發生、擴大，其即應負與有過失之責，是原告上開主
    張，亦非可採。
　⒋綜上，原告就系爭甲屋漏水應負與有過失之責。又原告是因
    未注意及檢查系爭甲屋防水措施是否設置完善，而未發現系
    爭甲屋因陽台移出外牆及加窗，在接合處未做防水處理，導
    致系爭甲屋漏水，而被告楊雅鈞則是未注意系爭乙屋後陽台
    增建後之前述排水等問題，造成系爭甲屋漏水，又系爭甲屋
    漏水位置多處接近後陽台，只有一處靠近前陽台，有照片、
    系爭甲屋平面圖在卷可參（見系爭鑑定報告），是本院審酌
    上開各情認被告楊雅鈞就系爭甲屋漏水應負擔70%之過失責
    任，餘即應由原告負其與有過失之責任，是減輕被告楊雅鈞
    之賠償金額後，原告應得請求被告楊雅鈞賠償6萬元（計算
    式：85714×0.7＝60000，小數點以下四捨五入）。
　㈣按共有物之簡易修繕及其他保存行為，得由各共有人單獨為
    之；共有物之管理費及其他負擔，除契約另有約定外，應由
    各共有人按其應有部分分擔之；共有人中之一人，就共有物
    之負擔為支付，而逾其所應分擔之部分者，對於其他共有人
    得按其各應分擔之部分，請求償還，民法第820條第5項、第
    822條第1項、第2項分別定有明文。經查：
  ⒈系爭丙屋為被告蔡鎮宇所有，位於系爭公寓第一層，有建物
    登記公務用謄本在卷可參（見雄簡卷㈠第223頁），且為被告
    蔡鎮宇所不爭執，自堪認定，是兩造均為系爭公寓之區分所
    有權人。又原告前委由其配偶鄒開隆委託佳家公司打除系爭
    公寓屋頂蓄水池，並施作屋頂、屋頂樓梯間外牆及頂板、北
    側垃圾丟棄間四面牆防水，合計支出88,000元，有工程合約
    書附卷可憑（見雄簡卷㈠第191至194頁），且為兩造所不爭
    執（見雄簡卷㈡第40頁），亦堪認定。
  ⒉被告楊雅鈞固抗辯原告欲解決系爭公寓頂樓公共修繕問題，
    應依公寓大廈管理條例規定，尋求設置管理委員會之合法途
    徑，不得請求其給付云云；而被告蔡鎮宇則抗辯原告修繕系
    爭公寓屋頂等區域應邀集區分所有權人協商定案，不應自行
    修繕云云。惟共有物之保存行為，係指保全共有物之本體或
    物上所存權利之行為，舉凡以防止共有物之有形毀損、滅失
    及其價格低落或權利喪失等為目的，而維持其現狀之行為均
    屬之（最高法院82年度台上字第841號裁判要旨參照）。而
    系爭公寓屋頂、樓梯間、北側垃圾間等為共用部分，為兩造
    及其他系爭公寓區分所有權人所共有，乃為兩造所不爭執。
    又系爭公寓屋頂水塔及樓梯間周邊防水性不良，洗水塔洩水
    以及露天蓄水池，雨天積水，致露天（無屋頂鐵屋架覆蓋部
    分）長年積水致屋頂及全棟樓梯間滲水嚴重，為系爭甲屋漏
    水原因之一，已如前述。另於系爭公寓屋頂施作防水及排水
    工事，為修復系爭甲屋漏水方案內容之一，有系爭鑑定報告
    附卷可查，是系爭公寓屋頂及樓梯間等乃具漏水現象，修繕
    此等漏水情形自屬防止系爭公寓之有形毀損及價值低落，而
    維持其現狀之行為，為該等共有物之其他保存行為無訛，依
    上開規定，自得由各共有人單獨為之，則原告應得就此自行
    為之，而單獨為系爭修繕，故而，被告上開抗辯，均非可採
    。
  ⒊原告為系爭修繕而支出之費用，應屬共有物之其他負擔，依
    諸前開說明，應由系爭公寓之區分所有權人按其對共用部分
    之應有部分分擔之，原告所支出逾其所應分擔之部分者，得
    對於其他共有人得按其各應分擔之部分，請求償還。又被告
    楊雅鈞就系爭公寓共用部分之應有部分為11063/88458，而
    被告蔡鎮宇則為10915/88458一節，為兩造所不爭執（見雄
    簡字卷㈡第41頁），則原告應得分別向被告楊雅鈞、蔡鎮宇
    請求償還11,006元（計算式：88000×11063/88458＝11006，
    小數點以下四捨五入）、10,858元（計算式：88000×10915/
    88458＝10858，小數點以下四捨五入）。
  ⒋被告楊雅鈞雖抗辯系爭鑑定報告只建議於屋頂四周施作擋水
    墩，並配合導水孔設置，防水粉刷工程，並未建議打除蓄水
    池，且不含工資費用為15,000元，原告竟將蓄水池打除，且
    總工程費用高達88,000元，又未區分材料費之工資，與鑑定
    報告要求不符，不得請求其分擔云云。惟系爭鑑定報告是記
    載回復系爭甲屋致不漏水方案應以整棟建築物考量，其中之
    一為在系爭公寓屋頂施作防水及排水工事，並於工程材料費
    記載應於屋頂四周加做擋水墩，高30公分、厚15公分，並配
    合導水孔設置，防水粉刷之材料，此部分材料費為15,000元
    ，而工資部分分列工資30天工作天、廢棄物清運到合法處理
    廠、管理費、保險費及利潤、稅金等項，合計164,500元，
    其中廢棄物清運到合法處理場部分於說明欄記載：「拆除屋
    頂舊蓄水池及雜物」，有系爭鑑定報告附卷可參，則系爭鑑
    定報告是有建議打除蓄水池，並參諸系爭鑑定報告是以修復
    系爭甲屋漏水提出修繕方案，是其雖有提及系爭公寓樓梯間
    周邊防水性不良，全棟公寓樓梯間內牆滲水嚴重等節，但就
    此並未於回復原狀方案及費用中列出修繕樓梯間費用，而原
    告委請佳家公司施作之防水工程尚包含屋頂樓梯間外牆及頂
    板、北側垃圾丟棄間四面牆防水等項，是其金額高於系爭鑑
    定報告所列修復漏水費用，乃屬當然，再佐以民間工程合約
    書未分列工資及材料費，尚非罕見，自難據此即認不得請求
    被告分擔，是被告楊雅鈞上開抗辯，仍非可採。
  ⒌被告蔡鎮宇另抗辯其未居住於系爭公寓，要求未住戶共同分
    擔修繕費用，供現住戶繼續使用，顯失公平，且其所有系爭
    丙屋位於一樓，並未使用蓄水池及樓梯，不應要求其支付系
    爭修繕費用云云。惟被告蔡鎮宇為系爭公寓之區分所有權人
    ，自為該公寓屋頂及樓梯間之共有人，而依諸上開規定，共
    有物之管理費及其他負擔，除契約另有約定外，應由各共有
    人按其應有部分分擔之，尚與是否實際居住使用無涉，是被
    告蔡鎮宇上開抗辯，實屬無據。
  ⒍綜上所述，原告應得分別請求被告楊雅鈞、蔡鎮宇給付11,00
    6元，10,858元。
五、從而，原告依民法第767條第1項中段、第184條第1項前段、
    第191條第1項、第822條第2項，請求被告楊雅鈞以如附表所
    示方式修繕系爭乙屋，並給付71,006元，及其中59,000元自
    109年11月10日民事變更訴之聲明聲請狀繕本送達被告楊雅
    鈞翌日即109年11月12日起，其中12,006元自民事準備七狀
    送達被告楊雅鈞翌日即111年6月24日起，均至清償日止，按
    週年利率5%計算之利息，暨請求被告蔡鎮宇給付10,858元及
    自109年11月10日民事變更訴之聲明聲請狀繕本送達被告蔡
    鎮宇翌日即110年4月6日起至清償日止，按週年利率5%計算
    之利息，為有理由，應予准許。至其逾此範圍之請求，則無
    理由，應予駁回。
六、本件原告勝訴部分，係就民事訴訟法第427條第1項訴訟適用
    簡易程序所為被告敗訴之判決，爰依同法第389條第1項第3 
    款規定，依職權宣告假執行。又被告已聲明願供擔保請准免
    為假執行，於法並無不合，爰依同法第392條第2項規定，酌
    定擔保金如主文所示。
七、本件事證已臻明確，兩造其餘攻擊防禦方法或舉證，經審酌
    後，核與判決結果不生影響，爰不逐一論列，併此敘明。
八、訴訟費用負擔之依據：民事訴訟法第79條、第85條第1項但
    書。 
中    華    民    國   111    年    9     月    13    日
                  高雄簡易庭  法  官  楊淑儀
以上正本係照原本作成。
如不服本判決，應於送達後20日內，向本院提出上訴狀並表明上
訴理由，如於本判決宣示後送達前提起上訴者，應於判決送達後
20日內補提上訴理由書（須附繕本）。
中    華    民    國   111    年    9     月    13    日
                              書記官  詹立瑜
附表：  工程內容 陽台剷除地磚及粉刷層，塗PU3mm或彈性防水水泥加鋪抗粒纖維布，表面貼止滑國產地磚，牆面磁磚修補（國產）